臺灣彰化地方法院刑事判決　　　　　　　96年度易字第1637號
公　訴　人　臺灣彰化地方法院檢察署檢察官
被　　　告　乙○○
上列被告因恐嚇取材案件，經檢察官聲請簡易判決處刑（96年度
偵字第8050號），本院北斗簡易庭認不宜以簡易判決處刑，移由
本院依通常程序審理（96年度斗簡字第529號），判決如下：
    主  文
乙○○幫助犯恐嚇取財罪，處有期徒刑伍月，如易科罰金，以新
臺幣壹仟元折算壹日。
    犯罪事實
一、乙○○可預見金融機構帳戶係個人理財之重要工具，且關係
    個人財產、信用之表徵，如提供予他人使用，有供作財產犯
    罪用途之可能，而他人取得非本人之存摺帳戶等資料之目的
    ，在於收取贓款及掩飾犯行不易遭人追查，對於提供帳戶雖
    無引發他人萌生犯意之確信，但仍基於若有人持以犯罪亦無
    違反其本意之恐嚇取財犯意，先於民國96年5月4日前往京城
    商業銀行善化分行開設之帳號000000000000號存款帳戶（下
    稱京城銀行帳戶，另含存摺、提款卡、密碼），並於同日即
    將開戶時所存入之現金1000元領出，嗣於96年5月4日至同年
    7月9日間之某日，在不詳地點，以不詳代價，交予姓名不詳
    之成年人，容任他人使用上開帳戶，以遂行財產犯罪。另因
    甲○○因其所有之車牌號碼088-SA號自用大貨車於96年7月
    20日凌晨2時許在彰化縣溪州鄉○○路旁遭竊，並於同日上
    午9時許接獲歹徒電話，內容係稱甲○○必須匯款入指定帳
    號後，才願將車歸還，若不歸還將不告知車輛所在等恐嚇言
    語，使甲○○心生畏怖，而依指示於同日11時43分許，前往
    彰化縣和美鎮和美農會新庄分行，匯款新臺幣（下同）6萬
    元轉帳入乙○○之上開京城銀行帳戶後，始接獲歹徒電話，
    經告知在嘉義市○○○路附近尋獲上開車輛，經報警處理，
    循線查知上情。
二、案經彰化縣警察局北斗分局報告臺灣彰化地方法院檢察署檢
    察官偵查起訴。
    理  由
壹、本案全部卷證所涵括之供述證據及非供述證據，公訴人、被
    告均同意以下全部證據之證據能力，亦未於言詞辯論終結前
    聲明異議，本院審酌該等供述證據及非供述證據作成時之情
    況，並無不適當之情事，應均具有證據能力，合先敘明。
貳、有罪部分：
一、訊據被告乙○○矢口否認有何幫助詐欺犯行，辯稱：上揭帳
    戶是因為伊在申辦完上開帳戶後，因放在機車置物箱內遺失
    ，後來在同年7月間有去掛失，並未賣簿子云云。經查：
（一）證人甲○○因其所有之車牌號碼088-SA號自用大貨車於96
      年7月20日凌晨2時許在彰化縣溪州鄉○○路遭竊，並於同
      日上午9時許接獲歹徒電話，內容係稱甲○○必須匯款入
      指定帳號後，才願將車歸還，若不歸還將不告知車輛所在
      等恐嚇言語，使甲○○心生畏怖，而依指示於同日11時43
      分許，前往彰化縣和美鎮和美農會新庄分行，匯款6萬元
      轉帳入被告之京城銀行帳戶後，始接獲歹徒電話，並在嘉
      義市○○○路附近尋獲上開車輛等情，業據證人甲○○於
      警詢中證述甚明，復有彰化縣和美鎮農會匯款委託書、帳
      戶交易資料、受理詐騙帳戶通報警示簡便格式表、受理刑
      事案件報案三聯單、受理各類案件紀錄表、受理案件明細
      表等附卷可資佐證。
（二）被告於本院審理中供稱: 「（你當初辦京城銀行帳戶要做
      什麼？）我想說找工作會用到，後來因為沒有用到就放著
      。」等語，惟另於偵查、審理中供陳: 伊尚有另外二個帳
      戶可供使用等語，則被告既未找到工作，亦不知將來工作
      單位所指定使用之薪資帳戶為何，竟為工作需要預先行申
      辦本件帳戶，此已與常情不符；又被告申辦本件帳戶後，
      隨即於同日即將開戶時所存入之現金1000元領出，有京城
      商業銀行客戶存提紀錄單（附於警卷）一紙在卷足憑，況
      其於本院審理中亦供稱: 「（辦帳戶開戶金額壹仟元，何
      時將壹仟元領出來？）退伍的錢放在郵局，所以我先以壹
      仟元開戶，當天領出來。」、「（何時領，在那裡領？）
      我在銀行門口改密碼，把錢領出來。」等語，足見其現金
      並無寬裕，及被告既已有其他二個銀行帳戶可供其使用，
      復無現實開設本件京城銀行帳戶之需要，竟無端申辦本件
      京城銀行帳戶，顯非準備供己存款使用。
（三）被告為有相當社會生活經驗之成年人，其對具有個人財產
      、信用之表徵性，及為個人理財重要工具之帳戶存簿及晶
      片卡，不加謹慎收置、保管，復連同提款密碼任置放於機
      車置物箱內致遺失遭竊，且失竊後竟均未查覺，迄96年7
      月底始行報案，已與一般經驗常情不符。再衡諸常情，被
      告在辦理完存提款之金融活動後，對於自身甫使用完之帳
      戶存摺、提款卡、密碼等，均會有更高之注意能力，自無
      在提領完現金後即對於該帳戶不予理睬之理；況若如被告
      所言，其機車鎖並非堅固等情，則被告對其置物箱內之物
      品，更應隨時注意，以防置物箱內物品遭他人竊取，導致
      牽涉個人財產之帳戶遺失，而有遭他人冒領之虞；尤以本
      件帳戶係被告辯陳原欲存錢之用，本應對該金融帳戶予以
      更高之注意管領義務，竟捨此不為，而於開戶後領取一空
      即未予任何注意，且以因為賺錢都不夠花，所以都沒有存
      錢等前後矛盾之說詞為由，任由該帳戶遺失狀態繼續，而
      在此期間內，該帳戶內即有多筆之存提款紀錄。足認被告
      係96年5月4日至96年7月9日間之某日，將該帳戶轉讓於他
      人，以做為詐騙匯款之用。是被告上開所辯，顯係卸責之
      詞，不足採信。
（四）按今日一般人至銀行開設帳戶並非難事，如非供犯罪之非
      法使用，衡情自無置自己名義帳戶不用，而取得他人帳戶
      使用之必要。且金融存款帳戶事關存戶個人財產權益之保
      障，其與存戶印鑑章結合，具高度專有性，除非本人或與
      本人親密關係者，難認有何理由可自由流通使用該存摺，
      一般人皆有妥為保管防阻他人任意使用之認識，縱因特殊
      情況偶有交付他人使用之需，亦必然深入瞭解用途後再行
      提供以使用，方符常情。而該等專有物品如落入不明人士
      手中，極易被利用為與財產有關之犯罪工具，此又係具備
      一般生活智識者皆能體察之常識；參以邇來犯罪集團使用
      他人存摺作為指示被害人匯款工具之犯罪類型層出不窮，
      並廣經媒體披載，凡對社會動態尚非全然不予關注者均能
      知曉。本案被告於提供上開帳戶予他人使用時，已係成年
      人，足認其心智成熟，亦具一般智識程度及社會經驗，對
      於上開各情，自有認識，竟仍將自己前開帳戶之存簿、提
      款卡（含密碼）提供予姓名年籍不詳之成年人，且該成年
      人果據以為犯詐欺取財罪之出入帳戶使用，足見被告主觀
      上顯具有縱使姓名年籍不詳之成年人於取得該帳戶之存摺
      、提款卡（含密碼）後，自行或提供詐騙人士持以作為詐
      欺取財之用，亦不違背其本意之不確定故意至明。
（五）綜上所述，被告前開所辯，顯係卸責之詞，不足採信。本
      案事證已臻明確，被告犯行應堪認定，應予依法論科。
二、按刑法上之幫助犯，係對於犯罪與正犯有共同之認識，而以
    幫助之意思，對於正犯資以助力，而未參與實施犯罪之行為
    者而言（最高法院75年度臺上字第1509號、88年度臺上字第
    1270號判決意旨可資參照）。是以，如未參與實施犯罪構成
    要件之行為，且係出於幫助之意思提供助力，即屬幫助犯，
    而非共同正犯。經查，前開真實姓名年籍不詳之成年男子取
    得被告之上開郵局帳戶後，與前開犯罪集團成員以上述方式
    恐嚇被害人甲○○，致被害人甲○○生畏懼而匯款，是核該
    成年男子及其所屬犯罪集團成員所為，係犯刑法第346條第1
    項之恐嚇取財罪。本案被告將前開京城銀行帳戶存摺、提款
    卡及密碼交付並告知前開真實姓名年籍不詳之成年男子，供
    該成年男子及所屬之犯罪集團成員為前揭恐嚇取財之帳戶使
    用，顯係基於幫助他人恐嚇取財之犯意，且其提供帳戶予他
    人之行為係屬刑法恐嚇取財罪構成要件以外之行為，其既以
    幫助他人犯罪之意思而參與犯罪構成要件以外之行為，故核
    被告所為，係犯刑法第30條第1項、刑法第346條第1項之幫
    助恐嚇取財罪。被告幫助他人犯恐嚇取財罪，為幫助犯，應
    依刑法第30條第2項之規定，按正犯之刑度，減輕其刑。爰
    審酌被告將其帳戶交付予不詳人士作為恐嚇取財使用，增加
    檢警犯罪偵查之困難性，等同助長犯罪，危害社會秩序，犯
    罪情節非輕，及被告犯後於警、偵本院審理時未能坦承犯行
    、態度不佳，為其年輕識淺、社會經驗稍有為足，及尚無前
    科等一切情狀，量處如主文所示之刑，並諭知易科罰金之折
    算標準，以示懲儆。
據上論斷，應依刑事訴訟法第452條、第299條第1項前段，刑法
第30條第1項前段、第2項、第346條第1項、第41條第1項前段，
刑法施行法第1條之1，判決如主文。
本案經檢察官陳茂榮到庭執行職務
中　　華　　民　　國　　96　　年　　12　　月　　31　　日
                  臺灣彰化地方法院刑事第三庭
                                審判長法  官  姚銘鴻
                                      法  官  葉明松
                                      法  官  吳俊螢
以上正本證明與原本無異。
如不服本判決，應於判決送達後10日內，向本院提出上訴書狀，
上訴書狀應「敘述具體上訴理由」，並按他造當事人之人數附繕
本。「切勿逕送上級法院」。
告訴人或被害人對於判決如有不服具備理由請求檢察官上訴者，
其上訴期間之計算係以檢察官收受判決正本之日期為準。
中　　華　　民　　國　　96　　年　　12　　月　　31　　日
                                      書記官  林怡吟
附錄本案論罪科刑法條全文：
中華民國刑法第346條
（單純恐嚇罪）
意圖為自己或第三人不法之所有，以恐嚇使人將本人或第三人之
物交付者，處6月以上5年以下有期徒刑，得併科1千元以下罰金
。
以前項方法得財產上不法之利益，或使第三人得之者，亦同。
前二項之未遂犯罰之。
